臺灣臺北地方法院民事判決
111年度簡上字第4號
上  訴  人  北大欣股份有限公司

法定代理人  王怡雯  
訴訟代理人  張建鳴律師
被  上訴人  佳譽室內裝修設計有限公司

法定代理人  黃政    
訴訟代理人  黃修律師  
上列當事人間請求給付貨款事件，上訴人對於民國110年9月28日
本院臺北簡易庭109年度北簡字第17109號第一審判決提起上訴，
本院於民國111年6月24日言詞辯論終結，判決如下：
    主      文
原判決關於駁回後開第二項之訴，及訴訟費用之裁判（除確定部
分外）均廢棄。
上開廢棄部分，被上訴人應再給付上訴人新臺幣參萬玖仟貳佰元
，及自民國一百零九年七月十四日起至清償日止，按週年利率百
分之五計算之利息。
其餘上訴駁回。
第一審訴訟費用（除確定部分外）、第二審訴訟費用由被上訴人
負擔百分之十九，餘由上訴人負擔。
    事實及理由
壹、程序方面：
    按當事人不得於第二審提出新攻擊或防禦方法，但如不許其
    提出顯失公平者，不在此限，民事訴訟法第447條第1項但書
    第6款定有明文。上開規定，依同法第436條之1第3項規定，
    於簡易訴訟之第二審程序準用之。查上訴人於本院審理中始
    提出兩造與訴外人磁磚生產廠商昇元窯業股份有限公司（下
    稱昇元窯業），於108年3月7日召開會議（下稱系爭會議）
    之結論，性質屬和解契約，被上訴人不得再以修補磁磚費用
    主張抵銷之抗辯（見本院卷第30-32頁），核屬新攻擊或防
    禦方法，審酌上開攻擊方法攸關被上訴人所為抵銷抗辯有無
    理由之認定，影響本件訴訟結果甚鉅，如不准許上訴人提出
    此新攻擊方法，難期公平，是依上開規定，本院就其前揭主
    張應併予審酌。
貳、實體方面：　
上訴人主張：被上訴人就所承包之「華碩總部」工程案，陸續
  向伊購買磁磚（下稱系爭磁磚），總貨款為新臺幣(下同)164
  萬4,883元（下爭系爭契約），被上訴人僅給付136萬6,103元
  ，尚欠27萬8,780元（下稱系爭貨款）未付。爰依系爭契約起
  訴請求被上訴人給付27萬8,780元，及自支付命令送達翌日即1
  09年7月14日起至清償日止，按週年利率5%計算之利息(原審判
  命被上訴人給付6萬8,642元，及自109年7月14日起至清償日止
  ，按週年利率5%計算之利息，暨依職權宣告假執行，並駁回上
  訴人其餘請求。被上訴人就其敗訴部分未聲明不服，該部分因
  而確定；上訴人就其敗訴部分聲明不服，提起上訴）。上訴聲
  明：㈠原判決不利於上訴人部分廢棄；㈡上開廢棄部分，被上訴
  人應再給付上訴人21萬0,138元，及自109年7月14日起至清償
  日止，按週年利率5%計算之利息。
被上訴人辯以：伊就系爭契約固尚有系爭貨款未付，惟上訴人
  所交付之系爭磁磚，部分存在「翹曲不平」之瑕疵，致上開工
  程案無法通過驗收，須更換其中98片翹曲不平之磁磚。被上訴
  人因而另購買98片磁磚，支出1萬2,913元，再委請訴外人似昇
  工程有限公司(下稱似昇公司)施作，支出13萬9,650元工程費
  用；復交由訴外人義新環保有限公司(下稱義新公司)清潔，支
  出1萬8,375元清潔費用，又派員監工而支出3萬9,200元，上開
  4項支出合計21萬0,138元，被上訴人得依民法第227條第1項規
  定請求上訴人賠償，並就被上訴人所負系爭貨款之債務，於21
  萬0,138元之範圍內主張抵銷等語，資為抗辯。並聲明：上訴
  駁回。
兩造不爭執事項（見本院卷第107頁）：
㈠被上訴人就所承包之臺北市○○區○○路000號「華碩總部」工程案
  ，陸續於107年12月19日起向上訴人購買磁磚（即系爭磁磚）
  ，總貨款為164萬4,883元，被上訴人已付136萬6,103元，尚欠
  27萬8,780元未付（見原審卷第295頁，即系爭貨款）。
㈡兩造與磁磚生產廠商昇元窯業於108年3月7日召開會議（見原審
  卷第163頁，被證6，即系爭會議)。
㈢被上訴人更換PDH6621(60*60)磁磚98片，價格1萬2,913元【計
  算式：單價125.5元×98片×l.05稅＝1萬2,913元】（見原審卷第
  301頁被證7、支付命令卷第33頁報價單）。
㈣被上訴人因清潔磁磚支付義新公司清潔費用1萬8,375元 (見原
  審卷第69頁被證5、第170頁、本院卷第85頁）。　
㈤似昇公司計價單記載有修補大樓15樓之磁磚(見原審卷第67頁似
  昇公司計價單，本院卷第135-136頁)。　
兩造爭執事項（見本院卷第107-108頁）：
㈠系爭會議之結論，是否應定性為和解契約？被上訴人是否因上
  開結論，致其因系爭磁磚瑕疵所生之其他債權消滅？
㈡被上訴人依民法第227條第1項規定所為下列抵銷抗辯，有無理
  由：
⒈修繕磁磚工程費13萬9,650元
⒉磁磚價金1萬2,913元
⒊清潔費1萬8,375元
⒋監工費用3萬9,200元
本院之判斷：
㈠上訴人請求給付系爭貨款部分：
　本件上訴人主張被上訴人積欠系爭磁磚貨款共計27萬8,780元
  乙節，為被上訴人所不爭執（見不爭執事項第1點），則上訴
  人依系爭契約請求被上訴人給付27萬8,780元，洵屬有據，合
  先敘明。
㈡被上訴人主張抵銷部分：
⒈按二人互負債務，而其給付種類相同，並屆清償期者，各得以
  其債務，與他方之債務，互為抵銷。抵銷，應以意思表示，向
  他方為之。其相互間債之關係，溯及最初得為抵銷時，按照抵
  銷數額而消滅，民法第334條第1項、第335條第1項定有明文。
  本件被上訴人對上訴人負有給付系爭貨款之債務，業如前陳，
  則被上訴人有無民法第227條第1項規定之抵銷債權存在、數額
  若干等節，本院自應審究。經查：
①系爭磁磚部分確有「翹曲不平」之瑕疵存在：
　本件被上訴人主張系爭磁磚部分有「翹曲不平」之瑕疵存在，
  雖為上訴人所否認，惟查，觀諸系爭會議之紀錄內容略以：「
  四角平整翹曲之問題討論，經三方協議同意處理方式為：①已
  交貨之5760片佳譽室裝(即被上訴人)續貼。②PDH願支付師父涼
  水費用。③承諾1940片將重新生產交貨，並於3/9前回覆交期。
  」等語(見原審卷第163頁)，足認於工程開始後，被上訴人確
  有向上訴人反映系爭磁磚部分存有翹曲不平缺失，並與上訴人
  及系爭磁磚生產商昇元窯業召開會議討論應如何處理。又證人
  即施作本件磁磚工程之似昇公司負責人簡明雄證稱：我在施工
  要貼磁磚的過程中，有發現一批「PDH6621」磁磚，每片磁磚
  都不平整，角落有的翹起來，有的彎下去，磁磚拿起來就可以
  發現不平整，但是我以為不平整的幅度很小，就貼上去，貼了
  之後發現不平整，所以就趕快停工。我有請兩造的人到現場看
  ，上訴人有派人來將有問題的磁磚挑起來，我不知道有無全部
  挑起來。我停工後，其他的磁磚是被上訴人請別人施作，有問
  題部分再請我去修補等語明確(見原審卷第267-269頁)，足佐
  系爭磁磚部分確有表面翹曲不平、不合品質之瑕疵，被上訴人
  上開主張，應屬可採。
②被上訴人得依民法第227條第1項規定請求上訴人賠償：
  按因可歸責於債務人之事由，致為不完全給付者，債權人得依
  關於給付遲延或給付不能之規定行使其權利，民法第227條第1
  項定有明文。所謂不完全給付，係指債務人未依債務本旨為給
  付；而所謂債之本旨，應依當事人之約定、契約目的、債務性
  質等為斷（最高法院110年度台上字第3387號判決意旨參照）
  。本件上訴人交付之系爭磁磚部分存有「翹曲不平」之瑕疵，
  業據認定如前，其自有未依債之本旨給付情事，被上訴人依民
  法第227條第1項規定請求上訴人賠償其所受之損害，確屬有理
  。
③系爭會議結論非兩造間之和解契約，被上訴人之損害賠償債權
  未因系爭會議而消滅：
⑴按稱和解者，謂當事人約定，互相讓步，以終止爭執或防止爭
  執發生之契約。和解有使當事人所拋棄之權利消滅及使當事人
  取得和解契約所訂明權利之效力，民法第736條、第737條分別
  定有明文。另解釋意思表示，應探求當事人之真意，不得拘泥
  於所用之辭句。所謂探求當事人之真意，如兩造就其真意有爭
  執時，應從該意思表示所根基之原因事實、經濟目的、一般社
  會之理性客觀認知、經驗法則及當事人所欲使該意思表示發生
  之法律效果而為探求，藉以檢視解釋之結果是否符合公平正義
  （最高法院101年度台上字第267號判決意旨參照）。
⑵本件上訴人主張兩造就系爭磁磚瑕疵一事，於系爭會議中成立
  和解契約，被上訴人不得再以相同事由請求上訴人賠償等語，
  為被上訴人否認，辯以：系爭會議僅為免遲延交貨及遲延完工
  之權宜討論，並無成立和解契約之意思等語。經查，觀諸前述
  系爭會議紀錄所載內容，兩造及昇元窯業係針對系爭磁磚是否
  應繼續鋪設、抑或重新交貨進行討論，僅另增加由上訴人購買
  飲料補貼鋪磚師傅之協議，足見系爭會議之目的在於為使工程
  順利推展，而暫時針對現存問題加以解決，其內容與被上訴人
  因瑕疵所受之損害應由何方負責賠償等議題無涉，亦未載明雙
  方為定紛止爭，被上訴人同意拋棄其餘權利。況且，系爭會議
  係於108年3月7日召開，而被上訴人係於108年6月22日至同年1
  0月27日始進行磁磚修補更換工作，有似昇公司計價單1紙存卷
  可考(見原審卷第67頁），則於系爭和解會議召開之際，被上
  訴人之損害範圍猶未底定，自難認其召開系爭會議之真意在於
  與上訴人就系爭磁磚瑕疵之損害賠償責任一事成立和解。是上
  訴人主張系爭會議結論應定性為和解契約，被上訴人之損害賠
  償債權已因拋棄而消滅云云，難認與事實相符，當不足採。
④上訴人依民法第227條第1項規定，應賠償被上訴人17萬0,938元
  ：
⑴按負損害賠償責任者，除法律另有規定或契約另有訂定外，應
  回復他方損害發生前之原狀。第1項情形，債權人得請求支付
  回復原狀所必要之費用，以代回復原狀。除法律另有規定或契
  約另有訂定外，應以填補債權人所受損害及所失利益為限，民
  法第213條第1項、第3項、第216條第1項分別定有明文。
⑵查系爭磁磚部分存有「翹曲不平」之瑕疵，被上訴人得依民法
  第227條第1項規定請求上訴人賠償其所受之損害，業如前陳，
  爰就其主張之項目、金額，分述如下：
❶修繕磁磚工程費13萬9,650元：被上訴人主張發包似昇公司修繕
  系爭磁磚瑕疵乙節，業據提出似昇公司計價單1紙為證(見原審
  卷第67頁），且該計價單上所載工作，均是在更換翹曲不平之
  磁磚，或因磁磚四角凹陷、突出造成地板不平，經重物或推車
  加壓時造成缺角或破損，而有修補必要等情，有似昇公司111
  年2月24日民事陳報狀1份存卷可徵（見本院卷第91頁）；證人
  簡明雄亦證稱：被上訴人有因磁磚不平整更換的問題，付給我
  修補磁磚費13萬9,650元，我有拿到錢，修補一塊的磁磚比張
  貼還困難，要將有瑕疵的部分裁切，再補貼新的，有時候會損
  壞到旁邊的，修補的大部分是一塊凸起來另一塊凹下去，磁磚
  地面不平整，工地其他人在搬運貨物拖行地面的過程，磁磚就
  會缺角碎裂，也要進行修補。需要的磁磚是被上訴人提供的，
  13萬9,650元全部都是修補磁磚的工資，其他貼磁磚的另外算
  等語綦祥(見原審卷第268-270頁)，堪認被上訴人確實因修補
  磁磚支出上開工程款，其請求此部分13萬9,650元，洵屬有據
  。
❷磁磚價金1萬2,913元：被上訴人因更換PDH6621(60*60)磁磚98
  片，而支出價金1萬2,913元之事實，為上訴人所不爭（見不爭
  執事項第3點），被上訴人此項所請，自屬有理。
❸清潔費1萬8,375元：被上訴人因清潔經修補之磁磚，而支付義
  新公司清潔費用1萬8,375元一情，為上訴人所是認（見不爭執
  事項第4點），則被上訴人此部分主張，堪以採憑。
❹監工費用3萬9,200元：本件被上訴人主張因修補系爭磁磚而支
  出監工費用3萬9,200元一節，為上訴人否認，又被上訴人雖提
  出公司6月份至10月份工程部出勤明細表、出勤人員日薪表、
  員工勞保投保資料等為證（見本院卷第173-195頁、第221-227
  頁），然觀諸上開出勤表，並未記載被上訴人公司員工之工作
  內容，是上開資料至多僅能證明該等員工有於本件工程施作期
  間前往工地現場之事實，尚難逕認該等人員係特別就系爭磁磚
  之修繕工程進行監工，被上訴人復未提出實際支出監工費之單
  據，本院自難為其有利之認定，其此部分請求，即非有理。
⑶綜上，被上訴人依民法第227條第1項規定，得請求上訴人賠償
  因系爭磁磚部分瑕疵所受之損害共計17萬0,938元【計算式：
  工程費13萬9,650元＋價金1萬2,913元＋清潔費1萬8,375元＝17萬
  0,938元】。
⒉是以，本件被上訴人對上訴人負有給付系爭貨款27萬8,780元之
  債務，上訴人則對被上訴人負有賠償17萬0,938元之債務，兩
  者互為抵銷後，上訴人尚得請求之貨款計為10萬7,842元【計
  算式：27萬8,780元－17萬0,938元＝10萬7,842元】。　
綜上所述，上訴人依系爭契約請求被上訴人給付10萬7,842元元
  ，及自支付命令送達翌日即109年7月14日起（見司促字卷第83
  頁）至清償日止，按週年利率5%計算之利息，核屬正當，應予
  准許；逾此範圍之請求，則屬無據。原審僅判命被上訴人給付
  6萬8,642元本息，就其餘應予准許之3萬9,200元本息為上訴人
  敗訴之判決，尚有未洽，上訴意旨指摘原判決此部分不當，求
  予廢棄改判，為有理由，爰廢棄改判如主文第2項所示。其餘
  上訴部分，原審為上訴人敗訴之判決，核無違誤，上訴意旨求
  為廢棄改判，並無理由，應予駁回。
本件事證已臻明確，兩造其餘攻擊防禦方法及證據，核與判決
  結果不生影響，爰不一一論列，併此敘明。
據上論結，本件上訴一部有理由，一部無理由，依民事訴訟法
  第436條之1第3項、第449條第1項、第450條、第79條，判決如
  主文。
中　　華　　民　　國　　111 　年　　7 　　月　　22  　日
                  民事第五庭  審判長法　官　匡  偉
                                    法　官  劉娟呈
　　　　　　　　　　　　　　　　　　法  官  蔡牧容
以上正本係照原本作成。
本判決不得上訴。　
中　　華　　民　　國　　111 　年　　7 　　月　　22　　日
                                    書記官  周芳安